【裁判字號】    96,保險,12
【裁判日期】    970616
【裁判案由】    給付保險金
【裁判全文】
臺灣臺中地方法院民事判決              96年度保險字第12號
原      告  丙○○
            甲○○
被      告  國華人壽保險股份有限公司
法定代理人  乙○○
訴訟代理人  丁○○
            戊○○
當事人間請求給付保險金等事件，本院於97年6月2日言詞辯論終
結，判決如下：
    主  文
原告丙○○與被告間就溫馨防癌終身健康保險【保險單號碼（
90A ）AZ016610及（90A）AZ016611】之保險法律關係存在。
被告應給付原告甲○○新台幣壹拾柒萬柒仟伍佰元及自民國九十
六年六月九日起至清償日止，按年利率百分五計算之利息。原告
其餘之訴駁回。
訴訟費用由被告負擔三分之一，餘由原告負擔。
本院判決第二項於原告甲○○以新台幣陸萬元為被告供擔保後，
得假執行。但被告如於執行標的物拍定前，以新臺幣壹拾柒萬柒
仟伍佰元為原告預供擔保，得免為假執行。
原告其餘假執行之聲請駁回。
    事實及理由
甲、程序方面：
一、本件被告國華人壽保險股份有限公司之法定代理人原為翁世
    佳，於訴訟中變更為乙○○，其具狀聲明承受訴訟，此有其
    提出之承受訴訟聲明狀附卷可稽，依民事訴訟法第175條第1
    項規定應予准許，核先敘明
二、按被告於訴之變更或追加無異議，而為本案之言詞辯論者，
    視為同意變更或追加，民事訴訟法第255條第2項定有明文。
    本件原告起訴時訴之聲明為：(1)被告應理賠原告所投保溫馨
    防癌終身健康保險理賠金新台幣（下同）508,000元。(2)被
    告應對原告所投保溫馨防癌終身健康保險（90A）保單AZ016
    610、AZ016611復效。嗣於本案審理中變更、追加聲明為後
    述原告訴之聲明所示，被告無異議而為本案之言詞辯論，依
    前開民事訴訟法規定，視為同意前揭變更、追加，原告前揭
    訴之變更、追加即屬合法，併予敘明。
乙、實體方面：
一、原告主張：
  (一)原告前於91年5月15日以自己及夫（甲○○）為被保險人分
    別向被告投保溫馨防癌終身健康保險（90A）各1單位【保單
    號碼（90A）AZ016610、AZ016611】（下稱系爭（90A）保單
    ）；後於95年2月17日原告再以自己及夫（甲○○）為被保
    險人分別向被告投保溫馨防癌終身健康保險（95A）各3單位
    （保單號碼為DM001064、DM001066），前後共4張保單。
  (二)原告之夫甲○○於95年8月8日在台中榮民總醫院手術盲腸，
    手術後發現確定為盲腸癌，嗣於95年10月間以診斷書請保險
    業務員申請理賠，然被告於95年11月23日以台北北門郵局存
    證信函第5599號函覆不予理賠，原因是原告系爭（90A）保
    單因未繳交保費而停效，95年2月之（95A）保單號碼為DM00
    1064保單（下稱系爭（95A）保單）因違反保險法第64條規
    定而遭解約。經過原告多次異議後，被告協商願意復效系爭
    （90A）保單，不銜接交保費後再生效，但這次不理賠；另
    解除系爭（95A）保單之保險契約，並願退還保險金。
  (三)查系爭(90A)保單原告一直未接獲被告通知收費或停效通知，
    被告聲稱催收通知寄送至石岡鄉公所，然原告94年11月輪調
    至國立豐原高商，95年2月再向被告投保三單位防癌保險，
    95 年5月被告業務員就來收國立豐原高商團體保費，被告怎
    能說不知？原告保單指定寄送地址並未變更，是被告怠於通
    知，並非原告惡意拒保，且依保險契約第1條規定，應依保
    險契約當事人本意，以作最有利被保險人解釋。本件原告未
    收到被告催繳保險費通知，即被告未依保險契約第5條規定
    催告，則被告不得將系爭保單片面停效，故原告主張系爭（
    90A）保單之保險法律關係仍存在。
  (四)另原告95年2月投保系爭（95A）保單時，原告有據實告知被
    告保險業務員原告丈夫在中國醫藥學院附設醫院追蹤檢查大
    腸息肉為正常，並在大雅鄉清泉醫院健康檢查均正常，保單
    內容全為被告業務員親筆繕寫、勾選及附記，原告已據實告
    知不影響保險的風險評估，自無保險法第64條適用之問題。
    故本件系爭（95A）保單應屬有效，被告不得擅自主張解約
    ，被告必須履行契約，向原告給付保險金。
  (五)對被告抗辯之陳述：
  (1)有關系爭90A）保單，被告未依保險契約第5條規定為催告之
    義務：
    按「第102條至105條、第115條、第116條、第123條及124
      條，於健康保險準用之」保險法第130條定有明文。復按
      「人壽保險之保險費到期未交付者，除契約另有訂定外，
      經催告到達後逾30日仍不交付時，保險契約效力停止（第
      1項）。催告應送達於要保人，或負有交付保險費義務之
      人之最後住所或居所…」保險法第116條第1項、第2項分
      別定有明文。
    查原告從未接獲被告之書面或口頭通知有關系爭 (90A)保
      單催繳保費通知，被告主張聲稱郵寄石岡鄉公所云云乙節
      ，被告未依上開規定辦理催告程序，於法不合，原告否認
      未收到，應由被告負舉證責任。況查原告前於95年2月17
      日再增要保3單位個人保單，收費地點國立豐原高商，被
      告保險業務員親自收費，原告焉有拒繳之理，被告主張洵
      無理由，有違經驗法則。
    另在被告所附郵局轉帳付款授權書證據及原告（90A）
      AZ016 610、AZ016611及（95A）DM001064及DM001066「國
      華…要保書」皆列有原告要保人住址及電話，原告未接獲
      被告之書面或口頭通知有關系爭保單之催告收保費，被告
      主張聲稱郵寄原告要保人現住地址，但原告從未接獲催告
      書，依民法第95 條規定非對話而為意思表示，以通知達
      到相對人時發生效力，被告未按約定地址通知，且原告確
      未收到，被告亦未以口頭 (電話)告知，迄今仍無法舉證
      實其說，顯見被告催告程序不合法定程序，於法不合，不
      足採信。
    原告既於95年2月間再要（95A）第二份保單怎會捨棄（
      90A ）第一份保單呢？保險契約第1條明示…應探求當事
      人的真意…以做有利被保險人之解釋，況且（95A）保單
      DM001064 及DM001066保單13頁要保單最後「投保記錄」
      更可以證明附記「已投國華防癌險」。
    縱上，系爭保單【號碼（90A）AZ016610、AZ016611】，
      被告未依保險契約第5條規定催告，故保險契約效力仍存
      在。
  (2)原告就（95A）DM001064保單已履行契約第7條之告知義務：
    查甲○○即被保險人兼醫療保險金受益人於93年底健檢而
      發現大腸瘜肉固是事實，但當時原告投保時有據實告知被
      告業務員李盈香小姐（指95年2月17日保單），被保險人
      甲○○有便血及大腸（盲腸、結腸統稱）瘜肉（俗稱腫瘤
      ）等情形，並說明最後台中縣清泉醫院健康檢查是正常，
      保單內容及附記均由被告業務員李盈香繕寫，此乃可歸責
      於被告。
    按最高法院91年台上字第1357號判決意旨認為業務員為保
      險人招攬保險之使用人，間接肯定業務員有告知受領權。
      再按業務員屬承攬或僱傭關係，為保險公司之代理人地位
      ，財政部81年10月15日發佈之保險業務員管理規則第15條
      參照，其有受領告知效力，故要保人對於業務員之告知，
      其效力應及於保險人，被告不得主張保險法第64條規定之
      解除權，仍應負保險金給付之責。
    依據保險法第51條保險契約訂立時，保險標的之危險已發
      生或已消滅者，其契約無效。但為當事人雙方所不知者，
      不在此限。訂約時，僅要保人知危險已發生者，保險人不
      受契約之拘束。訂約時，僅保險人知危險已消滅者，要保
      人不受契約之拘束。據投保前94年9月台中縣大雅鄉清泉
      醫院健康檢查，被保險人甲○○是健康的可資證明。
    復按保險法第64條之告知義務採因果關係之理論，被保險
      人甲○○大腸息肉檢查與盲腸癌間並無因果關係，被告不
      得解除契約，中國醫藥學院、彰化基督教醫院及台中榮總
      診療可以證明。
  (3)被告主張原告違反據實告知之義務，主張解除（95A）保單
    DM001064契約，已逾1個月除斥期間，於法不合：
    按保險法第64條告知義務及保險人之解除權之除斥期間「
      自知有解除之原因後，經過1個月不行使而消滅」保險法
      第64 條第2項、第3項前段規定參照。
    原告於95年8月18日、19日電話通知被告保險業務員李盈
      香小姐申請理賠，業務員李盈香小姐要求原告準備相關資
      料後隨即送件，惟被告遲於95年11月23日以存證信函回覆
      解除契約，不予理賠（原告未接獲其信函所謂之退還文件
      ），被告已於95年8月中旬接獲通知，既知有系爭解除原
      因，應依保險法第64條第3項規定1個月內告知，已逾1個
      月除斥期間，其解除系爭保險契約，於法不合，不具解約
      效力，仍應付給付保險金之責。
    如上所述，原告有據實告知被告業務員，被告業務員有受
      領告知之權限，其效力應及於被告，況其知有解除原因已
      逾1 個月，不得解除，被告仍須理賠。
  (六)聲明：(1)確認被告與原告間溫馨防癌終身健康保險【保險單
    號碼（90A）AZ016610、AZ016611、（95A）DM001064】之保
    險法律關係存在。(2)被告應給付甲○○685,000元及自本起
    訴狀繕本送達翌日起至清償日止按週年利率5%計算之利息。
    (3)原告願供擔保就第2項聲明判決，請准宣告假執行。
二、被告則以：
  (一)被告就原告系爭(90A)保單已合法催告通知停效，並盡舉證責
    任：
  (1)前開保單保費之繳交，兩造均約定以郵局轉帳扣繳方式為之
    ，而在95年5月份應繳費日屆至時，被告公司在當月16日、3
    0日及次月16日、30日先後進行四次扣款，均因存款不足而
    未成功，被告旋即按要保書約定之居所（收費地址）台中縣
    石岡鄉○○村○○路6鄰岡尾巷5號發函催告通知停效，均依
    照相關法令及系爭保險契約約定辦理，原告捏稱被告怠於通
    知一節顯非事實。
  (2)被告公司係於95年6月6日依原告於系爭要保書上所載各項通
    知之送達地址，寄送停效催告之通知至台中縣石岡鄉○○路
    岡尾巷5號予要保人丙○○，此有傳真查詢郵件國內各類掛
    號郵件查單影本乙份可供稽證，被告公司之停效催告顯已依
    約合法送達，並無疑義。
  (3)原告辯稱被告公司將該催告通知寄至石岡鄉公所，且係該所
    員工李彩鶯（下稱李員）簽收，主張被告公司之催告並未合
    法送達云云，惟原告之主張顯屬意圖混淆鈞院視聽。蓋觀諸
    被告公司歷次寄送同址之郵件，除由原告之夫甲○○簽收外
    ，亦多有由前開李員代為簽收，尤有甚者，被告公司於本案
    訴訟之各項文書自始均寄送至同址且由原告簽收，現原告僅
    就系爭催告通知之送達擅為否認，實屬臨訟杜撰，不足為訓
    。又依據郵件處理規則第48條「掛號郵件應由收件人、代收
    人、代理人、同居家屬或收件地址之接收郵件人員、管理服
    務人員或郵件收發處收領。」本件雖非原告親自簽收，惟李
    員是否為前開規則所指之代收人、代理人等尚有待釐清之必
    要。
  (4)又原告主張渠於95年2月17日再增加投保3單位之個人保單收
    費地點為國立豐原高商，被告業務人員親自收費，原告焉有
    拒繳之理云云，按原告既投保新保單，論理上，原告當不致
    放棄舊保單，惟系爭停效保單之繳費方式，兩造約定以郵局
    轉帳扣繳方式為之，原告帳戶內存款不足，致被告公司無法
    依約扣款，顯非被告公司過失，蓋原告如何使用帳戶非被告
    公司所能知悉，現竟以此指摘被告公司，顯屬無據。另原告
    95 年2月17日投保溫馨防癌終身健康保險（95）【保單號碼
    DM001066】之收費地址仍為台中縣石岡鄉○○村○○路6鄰
    岡尾巷5號，原告謊稱為國立豐原高商，顯係有意混淆鈞院
    視聽。再者，團體保險單之名詞定義與個人保險單各異其趣
    ，且分隸於不同部門，團體保險被保險人名冊之異動，究與
    個人保險單何干，所謂理應知情之說，顯屬任意猜測，不足
    為據。
  (二)本件系爭AZ016611保單部分，因被保險人甲○○未據實告知
    ，且於停效期間業已罹患盲腸癌，於核保上有逆選擇之虞，
    被告自不可能同意其復效；AZ016610保單部分因申請書有塗
    改、插字，被告公司方發文請原告補行簽章更正（參見原附
    8 ），並無原告所稱要求修正保單內容後才受理復效申請之
    情事。系爭AZ016611保單理賠保險金部分，依被保險人提供
    之理賠申請資料記載，被保險人甲○○罹患盲腸癌屬保單停
    效期間（95年8月7日）之事故，依系爭國華人壽保溫馨防癌
    終身健康保險（90A）約款第5條約定，被告公司自無庸負給
    付之責。
  (三)原告違反據實告知之義務，被告解除契約於法有據：
  (1)按保險的合理營運，須以保險事故發生的蓋然率為計算基礎
    ，經多數契約間危險的綜合平均化，使保險之收支趨於平衡
    。因此，保險人應就各個契約分別測定其危險率，以定取捨
    ，及決定保險費之多寡。而危險率之測定，首須探索被保險
    人過去及現在之健康狀況，不容許訂約當事人有所欺罔，故
    保險法第64條乃課要保人對於保險人之書面詢問事項負據實
    告知之義務，以濟核保技術之窮，系爭保險契約第7條亦有
    相同約定。
  (2)查系爭要保書告知事項第5項「過去五年內是否曾患有下列
    疾病，而接受醫師治療、診療或用藥？」其中（7）列有癌
    症（惡性腫瘤）、腫瘤或囊腫（未經證實惡性或良性）、大
    腸息肉，而被保險人甲○○於該項告知事項欄位勾選「否」
    ，嗣林君罹患盲腸癌聲請理賠，被告徵信時始發覺林君曾於
    93年12月17日在石岡衛生所檢驗時發現大便潛血；同月下旬
    於胡必雄診所進行大腸息肉切除術；再於94年1月7日因盲腸
    腫瘤到中國醫藥大學附設醫院就醫，影響危險評估相當明顯
    ，被告解除契約自屬有據。
  (3)又原告主張係罹患盲腸癌並非大腸癌，不具因果關係云云，
    查被告係以被保險人甲○○於投保前曾因大腸息肉及盲腸腫
    瘤等疾病就醫，而於投保時卻未就書面詢問據實告知，發函
    解除契約，盲腸腫瘤與盲腸癌間之因果關係不言可喻，原告
    避重就輕，意在誤導鈞院，不足為訓。
  (四)末查，原告主張被告95年8月18日、19日電話通知被告公司
    業務員李盈香申請理賠，被告至95年11月23日方行發函通知
    解約，距接獲通知已逾1個月，不得解除云云，此等主張顯
    屬誤解，蓋保險法第64條第3項明訂解除權之除斥期間「自
    保險人知有解除之原因後，經過1個月不行使而消滅…」，
    並非如原告所言自申請理賠之日起算。查甲○○罹患盲腸癌
    聲請理賠後，被告輾轉徵信，於95年11月10日始接獲中國醫
    藥學院回函告知被保險人甲○○於94年1月7日因盲腸腫瘤到
    該院治療一節，被告旋於95年11月24日發函解約，並未逾越
    法定期間，於法洵無不合。
  (五)聲明：原告之訴駁回。
三、兩造經法院整理並簡化爭點，其結果如下：
  (一)兩造不爭之事項
  (1)原告丙○○前於91年5月15日以丙○○為要保人，分別以丙
    ○○及其夫甲○○為被保險人，分別向被告公司投保溫馨防
    癌終身健康保險，保單號碼分別為AZ016610、AZ016611。
  (2)原告於95年2月17日再以其夫甲○○為被保險人向被告公司
    投保溫馨防癌終身健康保險，保單號碼為（95A）DM001064
    。
  (3)原告自95年5月份起即未繳納前揭(1)二張保單之保費。
  (4)被告公司曾於95年6 月6 日以掛號寄發催繳保費的通知，通
    知地址為台中縣石岡鄉○○路岡尾巷5 號。
  (5)被告於95年11月23日以存證信函通知原告解除前揭(2)之保險
    契約，原告於95年11月24日收受。
(二)兩造爭執事項：
  (1)有關（90A）AZ016610及AZ016611保單，被告是否已依保險
    契約第五條規定為催告之義務？兩造前揭保單之保險關係是
    否於已生停止效力？
  (2)若前揭(1)保險法律關係猶存，而且保險事故已經發生，被告
    給付保險之金額為何？
  (3)原告就（95A）DM001064保單有無履行契約第7條之告知義務
    ？被告解除兩造間之保險法律關係有無理由？
四、本院得心證之理由：
  (一)原告起訴主張：原告丙○○前於91年5月15日以丙○○為要
    保人，分別以丙○○及其夫甲○○為被保險人，分別向被告
    公司系爭（90A）保單，原告丙○○自95年5月份起即未依約
    繳納系爭（90A）保單之保費；另原告丙○○於95年2月17日
    再以其夫甲○○為被保險人向被告公司投保系爭（95A）保
    單等情，業為兩造所不爭，故應堪採信。
  (二)系爭 (90A)保單依契約並未停止效力，原告得請求給付保險
    金：
  (1)被告雖主張因原告丙○○即未依約繳納系爭（90A）保單之
    保費，被告曾於95年6月6日對原告為催告繳納保費，原告仍
    未繳納，故保險關係已經停止效力等情，並提出「傳真查詢
    郵件國內各類掛號郵件查單影本」1份為證，惟查：被告提
    出之前揭「傳真查詢郵件國內各類掛號郵件查單影本」，僅
    能證明被告曾交付郵局寄發文件，然而既無法證明郵件之內
    容為「被告對原告催繳保費通知意思表示」，亦無法證明郵
    件確實經原告收受，本院衡諸經驗法則中交付郵局送達之郵
    件若無送達回執，並未能保證確實已送達收件人，故前揭查
    詢單尚難證明被告已依系爭契約第5條郭定，向原告丙○○
    為催告通知，故被告主張系爭 (90A)保單依契約第5條規定
    已停止效力云云，即難採信。從而原告丙○○主張兩造間就
    系爭（90A）保單之保險法律關係仍存在，即有理由，應予
    准許。
  (2)原告主張：原告甲○○為系爭（90A）保單之被保險人及醫
    療保險金之受益人，其於95年8月8日因盲腸癌於台中榮民總
    醫院接受手術，並於同年月14日出院等情，業為兩造所不爭
    ，且有原告提出之台中榮民總醫院診斷證明書影本1份為證
    ，故原告主張兩造間之系爭（90A）保單之保險事故業已發
    生，應堪採信。又前揭保險事故發生，原告得請求之保險給
    付應為175,000元，業為兩造所不爭，從而本件原告請求被
    告給付系爭（90A）保單之醫療保險金之受益人即原告甲○
    ○175,000元及訴狀繕本送達之翌日即96年6 月9日起至清償
    日止，按年利率5%計算之利息，即有理由。
  (三)原告就系爭（95A）保單未善盡告知義務，被告得解除保險
    契約：
  (1)按訂立契約時，要保人對於保險人之書面詢問，應據實說明
    ；要保人故意隱匿，或因過失遺漏，或為不實之說明，足以
    變更或減少保險人對於危險之估計者，保險人得解除契約；
    其危險發生後亦同。但要保人證明危險之發生未基於其說明
    或未說明之事實時，不在此限。前項解除契約權，自保險人
    知有解除之原因後，經過一個月不行使而消滅；或契約訂立
    後經過二年，即有可以解除之原因，亦不得解除契約，保險
    法第64條定有明文，且為兩造系爭（95A）契約第7條所明定
    。
  (2)查系爭（95A）保單之被保險人甲○○曾於93年12月間曾至
    胡必雄診所進行大腸內視鏡檢查，檢查結果為大腸腫瘤，經
    醫師建議轉往醫學中心接受檢查及手術治療等情，業有胡必
    雄診所函覆本院之診斷資料及內視鏡檢查報告單影本各1份
    為證；又原告甲○○嗣於94年1月7日至中國醫藥大學附設醫
    院檢查，經大腸內視鏡檢查結果為：「盲腸腫瘤外表看似癌
    症，高度懷疑惡性，切片為，良性腫瘤，有高度不良組織分
    化，但因為接受切除故無法判定是否為惡性」，而被告曾於
    95年11月8日向該院查詢前揭病歷等情，亦有該院函覆本院
    之函文及大腸內視鏡檢查結果照片在卷足稽。再查，原告丙
    ○○於95年2月17日向被告投保（95A）保單時，於要保書上
    有關告知事項第5項「過去五年內是否曾患有下列  疾病，
    而接受醫師治療、診療或用藥？」其中（7）列有癌症（惡
    性腫瘤）、腫瘤或囊腫（未經證實惡性或良性）、大腸息肉
    ，而原告於該項告知事項欄位勾選「否」等情，亦有前揭要
    保書影本1份在卷足憑，而原告甲○○於95年8月8日因盲腸
    癌接受手術治療，並據此向被告申請理賠，已如前述，本院
    審之原告於投保系爭（95A）保單時未告知前揭大腸腫瘤、
    盲腸腫瘤之就醫紀錄，影響被告對保險事故危險之估計，且
    前揭告知義務內容亦與95年8月8日原告甲○○因盲腸癌住院
    接受手術治療之保險事故發生有關，故被告主張原告違反前
    揭告知義務，應堪採信。又被告於95年11月23日以存證信函
    通知原告解除系爭（95A）保單之保險契約，原告已於95年
    11月24日收受等情，業為兩造所不爭，從而被告主張原告違
    反告知義務，被告依法解除系爭（95A）保單之保險契約，
    故不需給付原告甲○○醫療保險金等情，即有理由。
  (3)原告雖抗辯：原告投保時有據實告知被告業務員李盈香小
    姐（指95年2月17日保單），被保險人甲○○有便血及大腸
    （盲腸、結腸統稱）瘜肉（俗稱腫瘤）等情形，並說明最後
    台中縣清泉醫院健康檢查是正常，保單內容及附記均由被告
    業務員李盈香繕寫，此乃可歸責於被告；復按保險法第64
    條之告知義務採因果關係之理論，被保險人甲○○大腸息肉
    檢查與盲腸癌間並無因果關係，被告不得解除契約；被告
    主張原告違反據實告知之義務，主張解除系爭（95A）已逾1
    個月除斥期間，於法不合云云。惟查：
    原告於本院97年6月2日言詞辯論期日到庭陳稱：「（法官
      問：原告主張95年的保險契約有告知業務員，告知內容為
      何？）我有告知她說我先生有便血，但是有經過清泉醫院
      檢查是健康的。（法官問：你有無告知在胡必雄診所、中
      國醫藥大學附設院檢查結果？）我沒有很清楚告訴他是哪
      家醫院，有帶過，我有告訴清泉醫院檢查是正常」等語，
      本院審之原告已自認並未明確告知業務員前揭胡必雄診所
      及中國醫藥大學附設醫院之就醫紀錄，即屬違反告知義務
      ，至於原告主張曾於清泉醫院檢查正常並有告知業務員便
      血等情，縱使為屬實，亦無礙於其前揭違反告知義務之審
      認。
    原告甲○○於前揭胡必雄診所之大腸內視鏡檢查報告中，
      其大腸檢查異狀部位有二處，一處位於升結腸與橫結腸交
      界處及一處位於靠近盲腸部位處，此有前揭內視鏡檢查報
      告在卷足憑，又原告甲○○於前揭中國醫藥大學附設醫院
      檢查結果為盲腸腫瘤已如前述，二者與原告甲○○嗣後於
      95年8月8日因盲腸癌住院手術之保險事故發生，均有相當
      關連，原告抗辯無相當因果關係，顯不足採信。
    被告係於95年11月8日向中國醫藥大學附設醫院函詢前揭
      結果，此有該院前揭函文在卷足憑，故被告於95年11月23
      日以前揭存證信函通知原告解除系爭（95A）保單之保險
      契約，尚未罹於1個月之除斥期間，從而原告前揭抗辯，
      均無理由。
  (四)綜上所述，本件被告就系爭 (90A)保單未能證明已盡繳納保
    費之催告義務，故系爭 (90A）保單仍未停止效力，從而原
    告請求確認系爭 (90A）保單之保險法律關係仍屬存在，並
    請求被告給付保險金175,000元及自96年6月9日起至清償日
    止，按年利率5%計算之利息，為有理由，應予准許；又被告
    主張系爭 (95A）保單因原告違反告知義務，被告依法解除
    契約，即屬有據，故原告請求確認系爭 (95A）保單之保險
    法律關係存在，並請求保險給付，即無理由，應予駁回。
  (五)兩造就本件保險金請求部分，均陳明願供擔保以代釋明，聲
    請宣告假執行及免為假執行，於原告勝訴部分，核無不合，
    爰分別酌定相當擔保金額准許之；至於原告敗訴部分，其假
    執行之聲請，已無依據，應予駁回。
丙、訴訟費用負擔及假執行之依據：民事訴訟法第第79條、第
    390條第2項、第392條第2項。
中    華    民    國    97    年    6     月    16    日
                  民事第一庭    法  官  陳毓秀
正本係照原本作成。
如對本判決上訴，須於判決送達後20日內向本院提出上訴狀。
中    華    民    國    97    年    6     月    16    日
                                書記官


司法院資訊處製作；財團法人民間司法改革基金會備份。
